【裁判字號】    97,重訴,171
【裁判日期】    971120
【裁判案由】    給付貨款等
【裁判全文】
臺灣板橋地方法院民事判決             97年度重訴字第171號
原      告  正忠陶瓷股份有限公司
法定代理人  甲○○
訴訟代理人  廖大鵬律師
複代理人    劉君豪律師
被      告  優加力實業有限公司
法定代理人  乙○○
訴訟代理人  莊明翰律師
上列當事人間請求給付貨款等事件，經本院於民國97年10月30日
言詞辯論終結，判決如下：
    主  文
被告應給付原告新臺幣捌佰伍拾壹萬陸仟參佰參拾柒元，及自民
國九十七年六月二十五日起至清償日止，按年息百分之五計算之
利息。
原告其餘之訴駁回。
訴訟費用由被告負擔十分之九；餘由原告負擔。
本判決第一項於原告以新臺幣貳佰捌拾萬玖仟元供擔保後，得
假執行；但被告如以新臺幣捌佰伍拾壹萬陸仟參佰參拾柒元為原
告供擔保，得免為假執行。
原告其餘假執行之聲請駁回。
    事實及理由
一、原告主張：被告長年向原告購買外牆粉料，然近年因原物料
    成本上漲，原告於民國96年11月27日向被告告知外牆粉料將
    自96年12月1 日起調漲價格，即每公斤外牆粉料由新臺幣（
    下同）2.5 元調漲為2.65元，二丁掛外牆粉料每公斤由2.37
    元調漲為2.52元，被告始終未曾就價格調漲乙事表示反對之
    意思，且不斷繼續向原告購買外牆粉料，原告亦持續供應被
    告原料。詎料原告於97年1 月26日收取貨款時，被告竟要求
    折讓29萬5,770 元，含稅後為31萬零559 元（即調漲後之差
    額），之後更積欠97年1 月份貨款876 萬7,887 元、97年2
    月份貨款25萬9,430 元，總計96年12月份、1 月份、2 月份
    合計積欠933 萬7,876 元，迄未給付，為此依買賣關係請求
    被告給付貨款。如鈞院認定兩造關於買賣價金未有一致之意
    思，則被告確實有使用原告提供之粉料而受有利益，並使原
    告受有未取得款項或喪失粉料之損害，原告亦得依不當得利
    之規定請求被告返還上開利益933 萬7,876 元，爰請求就買
    賣關係及不當得利二者擇一為原告勝訴之判決。並聲明：(一)
    被告應給付原告933 萬7,876 元，及自起訴狀繕本送達翌日
    起至清償日止，按年息百分之5 計算之利息。(二)原告願供擔
    保，請准宣告假執行。
二、被告則以：兩造自89年起就土料之供應存有不定期限之繼續
    性供貨契約，合作模式乃由原告每日出四至五輛車次載運外
    牆粉料至被告之工廠，被告則於每月25日結帳，於次月25日
    前簽發45日之支票，並次月26日給票。故原告提供97年1 月
    份外牆粉料，被告係於97年1 月25日結帳，結帳範圍係96年
    12月26日至97年1 月25日，被告統計此月份外牆粉料數量後
    ，於97年2 月25日前簽發45日票期（以97年1 月25日起算）
    即發票日97年3 月10日之支票，並於97年2 月26日將支票交
    付原告，上開付款方式自兩造89年合作起延用迄今。詎原告
    於96年11月底片面通知被告調漲外牆粉料售價，被告並未同
    意原告漲價，原告竟無預警於97年1 月26日停止供料，並於
    97 年2月13日以律師函請求被告給付97年1 月份及2 月份之
    貨款，按97年1 月份及2 月份貨款應待97年2 月25日及同年
    3 月25日結帳後，被告方須給付，原告於97年2 月13日即發
    函請求，實有違誤。再者，原告主張之31萬559 元，為原告
    私自調漲價格之價差部分，被告當然有權不接受；另97年1
    月份貨款應為824 萬9,686 元，非原告所稱876 萬7,887 元
    （價差51萬8,201 元即漲價部分），97年2 月份貨款應為24
    萬4,181 元，非原告所稱25萬9,430 元（價差1 萬5,249 元
    ，即漲價部分）。且原告僅以被告未同意96年12月份漲價之
    價差31萬零559 元，即恣意且無預警的停止供料，完全無視
    雙方有不定期限之繼續性供貨契約，造成被告受有如下損害
    ：(1)外牆粉料更換造成釉料損失191 萬1,174 元。(2)外牆粉
    料更換致窯燒品質不佳，導致客訴或取消訂單215 萬1,870
    元。(3)因原告停供粉料，導致無粉料可燒而停工之工資損失
    158 萬5,848 元及營業所得損失31萬4,060 元。(4)因被告另
    覓粉料，新粉料與窯間磨導致產能下降所生損害179萬8,875
    元，以上合計因原告無預警停供外牆粉料，造成被告之損失
    654 萬4,627 元，被告當可依民法第231條第1 項、第260條
    及第263 條規定向原告請求賠償，並主張抵銷等語，資為抗
    辯。並聲明：原告之訴駁回。如受不利之判決，願供擔保請
    准宣告免假執行。
三、兩造不爭執之事實：
（一）被告自89年起即持續向原告訂購外牆粉料，付款方式為被
      告於每月25日結帳，於次月25日前簽發約45日之支票（即
      發票日為再次月10日之支票），並於次月26日給票。96年
      11月份前原告所提供之外牆粉料貨款，被告並無積欠。
（二）原告於96年11月底將原證一報價單送至被告公司，被告於
      96年12月10日召開股東會，經全體股東決議一切廠商、價
      格的異動，全權由張嘉銘處理。原告亦為被告公司股東之
      一。
（三）被告於97年1 月26日支付96年12月份未漲價前價格之貨款
      支票已兌現，並要求折讓31萬559 元（即96年12月份漲價
      之差額）。原告自97年1 月27日起停供被告外牆粉料。
（四）原告於97年2 月底前，即以被告積欠其933 萬7,876 元債
      務（即起訴之金額），向本院聲請假扣押被告之資產。
四、得心證之理由：兩造於本院97年9 月25日言詞辯論期日協議
    簡化本件之爭點為：(一)原告以調漲之價格向被告請領96年12
    月份及97年1 月份、2 月份之貨款是否有理由？(二)被告主張
    原告於97年1 月27日起停供外牆粉料，其因此受有損害654
    萬4,627 元，主張抵銷，有無理由？茲論述如下：
（一）原告以調漲之價格向被告請領96年12月份及97年1 月份、
      2 月份之貨款，並無理由：
    1.原告主張其於96年11月27日通知被告外牆粉料將自96年12
      月1 日起調漲價格之事實，固據提出報價單影本1 件為證
      ，被告亦是認於同日收受該通知之事實。惟被告否認同意
      原告調漲價格，辯稱被告於96年12月10日召開股東會，原
      告為被告股東之一，亦派員參加，股東會決議價格調漲一
      事授權張嘉銘全權處理，張嘉銘尚未決定是否接受漲價，
      原告即無預警於97年1 月26日停止供料等語。經查被告收
      受原告調漲價格之報價單後，即於96年12月3 日通知原告
      關於外牆粉料價格之調漲，須經公司股東會決議，並告知
      將於同年12月10日召開股東會討論處理等情，有原告提出
      之通知單影本1 件附卷可憑。被告辯稱其公司於96年12月
      10日召開股東會，原告為被告股東之一，亦派員參加，股
      東會決議價格調漲一事授權張嘉銘全權處理，張嘉銘尚未
      決定是否接受漲價之事實，亦據被告提出股東會議記錄影
      本1 件為證，且為原告所不爭執。依上情觀之，被告對於
      原告調漲價格之通知，既已告知須經公司股東會決議始得
      決定，而被告公司股東會係決議授權張嘉銘全權處理，復
      為原告所知悉，足認被告就原告調漲價格乙事並未表示同
      意。
   2. 承上，兩造既未就原告調漲後之價格達成意思表示之合致
      ，則原告仍願繼續供貨，被告亦收受之，兩造間交易之價
      格，自仍應依循調漲前之價格，始為合理。原告逕為主張
      依調漲後之價格請求96年12月份及97年1 月份、2 月份之
      貨款，並無理由，被告抗辯96年12月漲價之差額31萬559
      元原告不得請求，應屬可採。而依調漲前之價格即外牆粉
      每公斤2.5 元計算，97年1 月份之貨款應為827 萬1,591
      元，97年2 月份貨款應為24萬4,746 元，以上合計被告尚
      積欠原告97年1 月份及2 月份之貨款金額為851 萬6,337
      元。故原告主張被告尚積欠貨款851 萬6,337 元，應堪採
      取；逾上開金額之主張，則非可採。
（二）被告不得以原告於97年1 月27日起停供外牆粉料為由，請
      求損害賠償，並主張抵銷：
      原告主張其於97年1 月26日向原告收取96年12月貨款時，
      被告就漲價部分之差額（含稅）31萬零559 元要求折讓之
      事實，為被告所不爭執，故被告顯係不同意原告漲價之要
      約。且自原告96年11月底通知被告漲價乙事，迄至97年1
      月26日止，已將近兩個月之久，被告既仍不願接受原告漲
      價之要求，則原告不願繼續依舊價格出售粉料與被告，基
      於契約自由之原則，要難認為原告有何債務不履行之情事
      可言。被告抗辯原告無預警停止供料，造成被告受有損害
      654 萬4,627 元，依債務不履行之法律關係請求賠償，並
      主張抵銷云云，並非可採。
五、綜上所述，原告主張被告積欠97年1 月份貨款827 萬1,591
    元及97年2 月份貨款24萬4,746 元，合計851 萬6,337 元，
    依買賣關係請求被告給付該金額及自起訴狀繕本送達翌日即
    97年6 月25日起至清償日止，按年息百分之5 計算之利息，
    為有理由，應予准許；逾上開金額之請求，則無理由，應予
    駁回。
六、兩造陳明願供擔保，聲請宣告假執行或免為假執行，經核原
    告勝訴部分，合於法律規定，爰分別酌定相當之擔保金額宣
    告之；原告其餘假執行之聲請，因訴之駁回而失所依據，應
    併予駁回。
七、本件事證已臻明確，兩造其餘主張陳述及所提之證據，均毋
    庸再予審酌，附此敘明。
八、訴訟費用負擔之依據：民事訴訟法第79條。
中    華    民    國    97    年    11    月    20    日
                  民事第三庭    法  官  許月珍
以上正本係照原本作成
如對本判決上訴，須於判決送達後20日內向本院提出上訴狀
中    華    民    國    97    年    11    月    25    日
                                書記官  劉昌明


司法院資訊處製作；財團法人民間司法改革基金會備份。
